【裁判字號】    90,上易,1797
【裁判日期】    901031
【裁判案由】    傷害
【裁判全文】
臺灣高等法院高雄分院刑事判決          九十年度上易字第一七九七號
    上  訴  人
    即  被  告  乙○○
    選任辯護人  楊昌禧
                唐小菁
                邱佩芳
右上訴人因傷害案件，不服臺灣高雄地方法院九十年度易字第二八八七號中華民國九
十年八月二十四日第一審判決（起訴案號：臺灣高雄地方法院檢察署九十年度偵字第
一四二四號），提起上訴，本院判決如左：
      主      文
上訴駁回。
乙○○緩刑貳年。
      事      實
一、乙○○尚無前科，與甲○○係兄弟，有家庭暴力防治法第三條第四款所定之家庭
    成員關係，因析分家產一事二人意見不合，生有怨隙，於民國八十九年十月十三
    日上午八時許，在高雄市立殯儀館其母親出殯靈堂前，甲○○前往，竟不發一語
    而由其肩負之背包內取出一木棍（約與肩膀同寬之長度，未扣案），在靈堂前方
    之親友招待處，毆打其侄子楊欣凡、林展慶二人成傷（傷害部份均未據告訴），
    楊欣凡、林展慶二人隨即閃躲於旁未加反擊，乙○○聞聲自靈堂內走出，見狀乃
    與甲○○相互推拉毆擊，乙○○遭甲○○擊中左肩淤血（傷害部份亦未據告訴）
    ，然乙○○並順勢推甲○○且以拳頭擊中甲○○頭部，致甲○○倒地並因而受有
    頭部裂傷、腦震盪等傷害。
二、案經甲○○訴由台灣高雄地方法院檢察署檢察官偵查起訴。
    理  由
一、訊之上訴人即被告乙○○對於在上開時地與告訴人甲○○發生衝突固不諱言，惟
    辯稱：當時聽聞聲響，只是要分開甲○○，不讓他打楊欣凡等人而已，甲○○身
    上的傷是因他自己站不穩跌到地上所致云云。惟查，上開事實，業據告訴人甲○
    ○於偵查、審理中指訴綦詳，核其歷次指訴情節大致相符，復有高雄榮民總醫院
    驗傷診斷證明書一紙附卷可稽。證人楊欣凡、林展慶、蔡玲鶯等人於原審審理時
    均証述：當日靈堂前確實有發生爭執而甲○○有倒地之情形，雖均稱不知甲○○
    為何倒地云云，然觀告訴人甲○○檢附之傷單，受有頭部裂傷之傷情，堪認告訴
    人所稱遭被告乙○○以拳頭擊中頭部一情屬實，再觀被告檢附之自己及林展慶、
    楊欣凡等人之驗傷單，堪認當時於一片混亂中，被告應有出手傷人之舉，被告所
    辯解不知告訴人自己為何跌倒云云，屬避重就輕之詞，不足採信，罪證明確，犯
    行堪以認定。
二、按正當防衛必須對於現在不法之侵害始得為之，侵害業已過去，即無正當防衛可
    言。至彼此互毆，無從分別何方為不法侵害之互毆行為，均不得主張防衛權，最
    高法院三十上字第一０四０號著有判例。本件證人楊欣凡於原審證稱：「甲○○
    走前面，從背包裏面拿出一根木頭棍子跟肩膀一樣寬的長度走過來，他一陣亂打
    ，我：：：被打傷，：：：：後來乙○○出來勸，我看見甲○○自己跌倒，如何
    跌倒我不清楚，甲○○手按著頭從靈堂走出去，跟著妻子、兒子離去」等語（原
    審卷二十一頁），證人楊欣凡、林展慶遭告訴人甲○○持木棍毆打後，被告乙○
    ○始出面勸架，甲○○對於楊欣凡、林展慶之不法侵害業已過去，此部分及乙○
    ○、甲○○間之互毆行為，依前開最高法院判例之意旨，俱不得主張正當防衛，
    被告此部分抗辯自屬無據。
三、核被告所為，係犯刑法第二百七十七條第一項之傷害罪。原判決審酌被告尚無前
    科，發生爭執自己亦受有傷害，尚無提出告訴，且一時情急而出手，告訴人與被
    告於自己母親靈堂前爭執均有不該且損及孝道等及其犯罪之手段，告訴人受傷之
    程度尚非嚴重，犯後態度尚稱良好等一切情狀，爰量處拘役三十日，並諭知易科
    罰金之折算標準。其認事用法及量刑，均無不合，被告上訴意旨指摘原判決不當
    ，非有理由，應予駁回。
四、被告乙○○並無前科，有台灣高等法院被告全國前案紀錄表可按，本件發生原因
    係告訴人甲○○持木棍毆打侄子楊欣凡、林展慶於先，被告乙○○聞聲自靈堂內
    走出，才與告訴人互毆在後，雙方在自己母親靈堂前互毆，自屬非是，惟顧及被
    告亦受有傷害，且念及手足之情，未提出傷害告訴，法院為期兄弟盡棄前嫌，爾
    後和睦相處，手足情深，並兼顧衡平法則，且被告受此偵審程序之教訓，當知警
    惕，諒無再犯之虞，本院認其所受刑之宣告，以暫不執行為適當，併宣告緩刑二
    年，以啟自新。
據上論結，應依刑事訴訟法第三百六十八條、刑法第七十四條第一款，判決如主文。
本案經檢察官沈紹嘉到庭執行職務。
中    華    民    國      九十      年      十        月      三十一    日
                              臺灣高等法院高雄分院刑事第二庭
                                  審判長法官  曾永宗
                                        法官  邱永貴
                                        法官  謝肅珍
右正本證明與原本無異。
不得上訴。
                                      書記官  張寶花
中    華    民    國      九十      年      十一      月        一      日
附錄：本判決論罪科刑法條：
刑法第二百七十七條第一項
傷害人之身體或健康者，處三年以下有期徒刑，拘役或一千元以下罰金。
                                                                  Ａ


司法院資訊處製作；財團法人民間司法改革基金會備份。
